【裁判字號】    99,易,223
【裁判日期】    990226
【裁判案由】    公共危險
【裁判全文】
臺灣臺北地方法院刑事判決               99年度易字第223號
公  訴  人  臺灣臺北地方法院檢察署檢察官
被      告  甲○○
上列被告因公共危險案件，經檢察官聲請簡易判決處刑（九十八
年度偵續字第八九一號），本院受理後（受理案號為九十九年度
簡字第一七三號），認不宜以簡易判決處刑，改依通常程序處理
，判決如下：
    主  文
甲○○阻塞集合住宅之逃生通道，致生危險於他人生命，處有期
徒刑月，如易科罰金，以銀元佰元即新臺幣玖佰元折算壹日
，減為有期徒刑壹月又拾伍日，如易科罰金，以銀元佰元即新
臺幣玖佰元折算壹日。緩刑貳年。
    事  實
一、甲○○明知樓梯間通道為供意外災變逃生之通道，於民國九
    十一年七月十二日，購入臺北市○○區○○街二一六號五層
    公寓式集合住宅之五樓房屋、土地所有權後，竟對於該公寓
    四樓通往五樓之樓梯間兼有逃生通道作用之樓梯口所裝設之
    鐵門上鎖，使公寓住戶無法通行至屋頂平臺，致使該公寓住
    戶如遇災害事變時，無法經由該樓梯間之逃生通道往屋頂平
    臺避難或逃生，致生危險於該公寓住戶之生命。
二、案經乙○○訴由臺灣臺北地方法院檢察署檢察官偵查後，聲
    請以簡易判決處刑，本院受理後，認不宜以簡易判決處刑，
    改依通常程序審理。
    理  由
一、證據之認定：
    上開事實一部分，業據證人即告訴人乙○○（九十八年度他
    字第一五三七號卷第二頁及九十八年度偵續字第八九一號卷
    第十五頁參照）及證人廖正義（九十八年度偵字第一一六八
    五號卷第七六頁參照）證述屬實，並有臺北市建成地政事務
    所九十八年八月二十五日北市建地三字第０九八三一三四七
    六００號函檢送建物登記謄本一份及上開公寓四樓通往五樓
    屋頂平臺之樓梯間裝設之鐵門及屋頂平臺之相片等件附卷可
    稽（九十八年度偵字第一一六八五號卷第五四頁至第五六頁
    及第六五、六六頁參照），且被告甲○○於本院九十九年二
    月五日審理時坦承不諱（本院卷第十六頁參照），是依(一)證
    人乙○○之證述、(二)證人廖正義之證述、(三)前開臺北市建成
    地政事務所函文檢送之建物登記謄本及(四)上開相片等補強證
    據已足資擔保被告於本院審理中所為之上開任意性自白具有
    相當程度之真實性，而得確信被告前述自白之犯罪事實確屬
    真實，又查刑法第一百八十九條之二第一項之罪係八十八年
    四月二十三日修正公佈生效，被告在該罪生效後沿習前規，
    對裝設之鐵門保持阻塞關閉之行為因而阻塞集合住宅之逃生
    通道，且致生危險於他人生命，自已成立犯罪，從而依被告
    前述自白及上開補強證據認定被告確有為如事實一所載公共
    危險之犯行，本件事證明確，被告之犯行堪以認定。
二、論罪科刑之法律適用：
  (一)核被告甲○○所為，係犯刑法第一百八十九條之二第一項後
    段之罪，應依該條第一項前段之法定刑處斷。至起訴書記載
    「且不移除該屋頂平臺即逃生通道上所使用之違章建築即既
    存障礙物」等語，係屬贅載，業據實行公訴全程到庭之檢察
    官於本院九十九年二月五日審理時當庭以言詞更正此部分之
    犯罪事實（本院卷第十四頁參照），附此敘明。
  (二)爰審酌被告因循舊習未將通道開啟，因此所生危害，及其犯
    後尚能坦承犯行，態度良好，兼衡其品行、智識程度等一切
    情狀，量處如主文所示之刑。又被告行為後，易科罰金折算
    標準業已修正，修正前罰金罰鍰提高標準條例第二條前段（
    現已刪除）規定，就其原定數額提高為一百倍折算一日，則
    被告行為時之易科罰金折算標準，應以銀元三百元折算一日
    ，經折算為新臺幣後，應以新臺幣九百元折算為一日。而九
    十五年七月一日修正施行之刑法第四十一條第一項前段則規
    定：「犯最重本刑為五年以下有期徒刑以下之刑之罪，而受
    六個月以下有期徒刑或拘役之宣告者，得以新臺幣一千元、
    二千元或三千元折算一日，易科罰金。」，比較修正前後之
    易科罰金折算標準，以九十五年七月一日修正公布施行前之
    規定，較有利於被告，故應適用修正前刑法第四十一條第一
    項前段規定，定其易科罰金之折算標準。
  (三)查被告犯罪之時間，係在九十六年四月二十四日以前，所犯
    符合中華民國九十六年罪犯減刑條例第二條所定之減刑條件
    ，應依該減刑條例第二條第一項第三款之規定，減其宣告刑
    二分之一，故減為有期徒刑一月又十五日，並依修正前刑法
    第四十一條第一項前段規定，定其易科罰金之折算標準。
  (四)末查，被告前未曾因故意犯罪受任何有期徒刑以上刑之宣告
    ，此有臺灣高等法院被告前案紀錄表一紙附卷可憑，其經此
    教訓，自當知所勉而無虞再犯，本院綜核各情，認上開有期
    徒刑之宣告，已足策其自新，所宣告之刑，以暫不執行為適
    當，併依法諭知緩刑二年，用啟向上。
據上論斷，應依刑事訴訟法第四百五十二條、第二百九十九條第
一項前段，刑法第二條第一項、第一百八十九條之二第一項後段
、前段、第七十四條第一項第一款，修正前刑法第四十一條第一
項前段，刑法施行法第一條之一，修正前罰金罰鍰提高標準條例
第二條，現行法規所定貨幣單位折算新臺幣條例第二條，中華民
國九十六年罪犯減刑條例第二條第一項第三款、第七條、第九條
，判決如主文。
本案經檢察官孫沛琦到庭執行職務。
中    華    民    國    99    年    2     月    26    日
                  刑事第九庭    法  官  林怡秀
以上正本證明與原本無異。
如不服本判決應於收受送達後10日內向本院提出上訴書狀，並應
敘述具體理由；其未敘述上訴理由者，應於上訴期間屆滿後20日
內向本院補提理由書（均須按他造當事人之人數附繕）「切勿逕
送上級法院」。
                                書記官  張汝琪
中    華    民    國    99    年    2     月    26    日
附錄本案論罪科刑法條全文：
中華民國刑法第189條之2
（阻塞逃生通道之處罰）
阻塞戲院、商場、餐廳、旅店或其他公眾得出入之場所或公共場
所之逃生通道，致生危險於他人生命、身體或健康者，處三年以
下有期徒刑。阻塞集合住宅或共同使用大廈之逃生通道，致生危
險於他人生命、身體或健康者，亦同。
因而致人於死者，處七年以下有期徒刑；致重傷者，處五年以下
有期徒刑。

司法院資訊處製作；財團法人民間司法改革基金會備份。
